臺灣板橋地方法院刑事判決　　　　　　100年度簡上字第889號
上　訴　人
即　被　告　陳姿靜
上列上訴人即被告因詐欺案件，不服本院中華民國100 年8 月29
日100 年度簡字第4991號第一審判決（原聲請簡易判決處刑案號
：臺灣板橋地方法院檢察署100 年度偵字第11417 號），提起上
訴，本院管轄之第二審合議庭判決如下：
    主    文
上訴駁回。
    事    實
一、陳姿靜雖得預見提供金融機構帳戶之存摺、金融卡及密碼等
    物件予不明人士使用，足以幫助他人提領獲取詐欺取財等財
    產犯罪所得，竟仍不違背其本意，基於幫助詐欺取財之不確
    定故意，於民國100 年1 月6 日22時35分許後至100 年3 月
    14日間之某時，在不詳地點，將其向臺灣新光商業銀行南勢
    角分行申請開立帳號0000000000000 號帳戶（下稱本案新光
    銀行帳戶）之存摺、金融卡及密碼，一併交付予某真實姓名
    不詳之成年人，供其或轉手之不明人士作為詐欺取財收受款
    項之工具使用。嗣即有真實姓名不詳之成年人意圖為自己不
    法之所有，於100 年3 月14日13時許，撥打電話向王秋子佯
    稱為其親友，需借款週轉云云，致使王秋子陷於錯誤，於同
    日14時許，轉帳匯款新臺幣（下同）8 萬元至本案新光銀行
    帳戶內。嗣王秋子發覺受騙旋報警處理，惟前開款項已遭不
    明人士持金融卡至自動櫃員機輸入密碼提領殆盡。
二、案經王秋子訴由新北市政府警察局中和第一分局移請臺灣板
    橋地方法院檢察署檢察官偵查後聲請簡易判決處刑。
    理    由
一、本案以下認定事實所引用之證據，檢察官、被告陳姿靜均就
    證據能力表示無任何異議或爭執，而皆同意作為證據使用，
    且各該證據依刑事訴訟法規定，經核亦無不具證據能力或不
    適宜作為證據之情事，故本院認均得作為認定被告有罪之依
    據，合先敘明。
二、訊據被告陳姿靜固坦承：本案新光銀行帳戶係伊申請開立，
    並取得存摺、金融卡及密碼等物件使用，伊最後1 次使用是
    100 年1 月6 日提領款項等情不諱，然仍矢口否認有何幫助
    詐欺取財之犯行，辯稱：伊沒有將本案新光銀行帳戶物件交
    給別人，是將該帳戶存摺、金融卡帶出去查詢餘額後，將前
    揭物件放在包包裡面，不知道何時地遺失，先前伊有將密碼
    用紙寫下來，後來用了很多年，忘記將該密碼紙拿出來云云
    。經查：
（一）告訴人王秋子經不明人士以前揭手法詐騙致陷於錯誤，因
      而轉帳匯款8 萬元至本案新光銀行帳戶，且該款項已遭不
      明人士持金融卡至自動櫃員機輸入密碼提領殆盡等情，業
      據王秋子於警詢時證述綦詳，並有臺北市第九信用合作社
      跨行匯款回條聯、存摺影本及臺灣新光商業銀行100 年5
      月12日（100 ）新光銀業務字第3438號函附開戶相關資料
      暨交易明細查詢表各1 份在卷可稽，已足以認定與事實相
      符。
（二）被告雖以前詞置辯，然其於100 年5 月11日檢察官訊問時
      ，係供稱：99年6 、7 月是我最後1 次使用本案新光銀行
      帳戶云云，迨100 年6 月13日檢察官訊問時，原同稱：本
      案新光銀行帳戶應該在99年還有使用，100 年以後就沒使
      用過了云云，嗣始當庭改稱：100 年1 月6 日在自動櫃員
      機提領100 元是我提領，剛開始利息還不到100 元，無法
      領出，是到後來108 元後，我就跨行領100 元，手續費6
      元，所以本案新光銀行帳戶餘額領完剩2 元等語，可知其
      就最後何時使用本案新光銀行帳戶所辯前後已有不同，則
      其於本院審理時所為其餘辯解是否即與事實相符，本已難
      盡信。次查金融機構帳戶係個人資金流通之交易工具，進
      出款項將影響其個人社會信用評價，具有強烈之屬人性及
      隱私性，應由本人謹慎保管使用，若有遭竊或遺失自應立
      即察覺，並向金融機構申請掛失或報警處理，然被告如前
      述自承其於100 年1 月6 日甫特意提領本案新光銀行帳戶
      存款致餘額僅剩2 元，則其日後有何必要再將該帳戶之存
      摺、金融卡帶出俾查詢餘額？又何以其隨身包包內僅有金
      融機構帳戶物件不見，而未見其餘物品同時遺失？再被告
      於檢察官訊問及本院審理時，一致供稱：金融卡密碼為00
      00000 ，因為我特別喜歡這個號碼，當時也很流行這個號
      碼等語，是被告就此組數字既可輕易記憶輸入，有何必要
      特意書寫在紙上，並長期未取出讓他人可得悉使用？故被
      告使用本案新光銀行帳戶情狀實有悖於一般常情。況本案
      金融機構帳戶相關物件如非被告自願提供予他人使用，而
      確屬被告遺失或遭竊者，則詐騙正犯既存有被告本身可能
      隨時發覺，並立即向金融機構申請掛失而無法提領任何款
      項之風險，如何能安心使用並告知告訴人將款項匯入該帳
      戶內？足認被告所辯實在在與卷內客觀事證不符而難以採
      信，足認本案新光銀行帳戶之存摺、金融卡及密碼等物件
      ，確係被告自願交付予真實姓名不詳之成年人（雖卷內尚
      無該不明人士之年籍資料，惟依罪疑唯輕原則，應認該不
      明人士已成年）使用無疑。
（三）再近年罪犯利用他人金融機構帳戶作為詐欺取財等財產犯
      罪之得款帳戶情形，廣為社會媒體報導，已為社會大眾所
      周知，且現今我國金融機構對國人申請帳戶，復無特別之
      資格限制，若無違法之目的，當無隱匿身分取得他人帳戶
      使用之必要，而被告業已成年，復有相當工作經驗，業據
      其於本院審理時陳明無誤，可見被告非毫無社會歷練或智
      識之成年人，是被告將本案新光銀行帳戶相關物件交付予
      不明人士供其對外使用，可認其具有容任幫助他人對外詐
      欺取財之未必故意甚明。
（四）綜上所述，被告所辯尚無可採。本案事證明確，被告犯行
      洵堪認定，應依法論科。
三、按刑法上之幫助犯，係對於犯罪與正犯有共同之認識，而以
    幫助之意思，對於正犯資以助力，而未參與實施犯罪之行為
    者而言（最高法院75年度台上字第1509號、88年度台上字第
    1270號判決參照）。是以，如未參與實施犯罪構成要件之行
    為，且係出於幫助之意思提供助力，即屬幫助犯，而非共同
    正犯。查被告陳姿靜依卷內積極證據資料顯示，僅提供本案
    新光銀行帳戶之存摺、金融卡及密碼予不明成年人，嗣應係
    另由不明詐欺正犯對告訴人王秋子實施詐騙行為，致使告訴
    人陷於錯誤，因而轉帳匯款至被告所提供之帳戶內，是被告
    所為顯係參與詐欺取財罪構成要件以外之行為，且在無證據
    證明被告係以正犯而非以幫助犯之犯意參與犯罪之情形下，
    應認其所為係幫助犯而非正犯行為。核被告所為，係犯刑法
    第30條第1 項前段、第339 條第1 項之幫助詐欺取財罪。被
    告幫助他人遂行詐欺取財犯行，為幫助犯，爰依刑法第30條
    第2 項之規定，按正犯之刑減輕其刑。原審認定被告幫助犯
    詐欺取財罪事證明確，並依刑法第30條、第339 條第1 項、
    第41條第1 項前段等規定，詳予審酌被告提供其金融機構帳
    戶存摺、金融卡及密碼予他人非法使用，助長社會犯罪風氣
    ，導致真正犯罪者逍遙法外，行為殊屬不當，復考量被告並
    無前科，告訴人亦向本院表明願意原諒被告、希望本院從輕
    量刑等語，暨被告所為實已致告訴人蒙受財產損失，迄未賠
    償分文，且未坦認犯行，及其智識程度、生活狀況、告訴人
    所受損害金額非少等一切情狀後，判決判處被告拘役50日，
    如易科罰金，以1 千元折算1 日，經核其認事用法均無疏漏
    違誤，量刑亦屬適當。被告提起上訴，仍執前詞指摘原審判
    決認事用法有誤云云，如前所述洵屬無據，應予駁回。
據上論斷，依刑事訴訟法第455 條之1 第1 項、第3 項、第368
條，判決如主文。
本案經檢察官蔡景聖到庭執行職務。
中    華    民    國   100    年    12    月    22    日
                刑事第八庭  審判長法  官  陳 鴻 清
                                  法  官  劉 安 榕
                                  法  官  張 兆 光
上列正本證明與原本無異。
不得上訴。
                                  書記官  曹 秋 冬
中    華    民    國   100    年    12    月    23    日